臺灣板橋地方法院刑事判決　　　　　　100年度簡上字第384號
上　訴　人　臺灣板橋地方法院檢察署檢察官
被　　　告　MEEPHET N.
　　　　　　姜世尹
　　　　　　鄭麗華原名陳麗華.
上列上訴人因被告偽造文書案件，不服本院100 年度簡字第1784
號中華民國100 年3 月25日所為第一審簡易判決（聲請簡易判決
處刑案號：臺灣板橋地方法院檢察署99年度偵字第24676 號），
提起上訴，本院管轄第二審之合議庭判決如下︰
    主  文
原判決關於MEEPHET NOI 、姜世尹、鄭麗華於民國95年9 月14日
犯行使使公務員登載不實公文罪及執行刑部分均撤銷。
MEEPHET NOI 、姜世尹、鄭麗華共同行使明知為不實之事項，而
使公務員登載於職務上所掌之公文書，足以生損害於公眾，各處
有期徒刑貳月，如易科罰金，均以新臺幣壹仟元折算壹日，各減
為有期徒刑壹月，如易科罰金，均以新臺幣壹仟元折算壹日。
其他上訴駁回。
MEEPHET NOI 撤銷改判部分，與上訴駁回部分所處之刑，應執行
有期徒刑月，如易科罰金，以新臺幣壹仟元折算壹日。扣案之
中華民國外僑居留證壹張沒收，並於刑之執行完畢或赦免後，驅
逐出境。
姜世尹撤銷改判部分，與上訴駁回部分所處之刑，應執行有期徒
刑月，如易科罰金，以新臺幣壹仟元折算壹日。緩刑貳年。扣
案之中華民國外僑居留證壹張沒收。
鄭麗華撤銷改判部分，與上訴駁回部分所處之刑，應執行有期徒
刑貳月，如易科罰金，以新臺幣壹仟元折算壹日。緩刑貳年。
    事  實
一、MEEPHET NOI （中文名：柯忠明）係泰國籍人士，曾於民國
    92年4 月至94年5 月來台工作，因故殘障。為達再次入境臺
    灣工作之目的，分別為下列行為：
  (一)姜世尹與MEEPHET NOI 係同性情侶關係，姜世尹為使MEEPHE
    T NOI 取得「依親」之居留事由俾入境我國謀職就業，而鄭
    麗華為賺取費用，姜世尹明知MEEPHET NOI 與鄭麗華（原名
    陳麗華）並無結婚真意，姜世尹竟與鄭麗華共同基於明知為
    不實事項，而使公務員登載於職務上所載之公文書，並於取
    得登載不實事項之公文書後持以行使之犯意聯絡，由姜世尹
    於94年6 月2 日帶同鄭麗華搭乘同一班飛機飛往泰國曼谷，
    與同具上開犯意聯絡之MEEPHET NOI 見面，並由鄭麗華與ME
    EPHET NOI 在泰國辦理結婚手續，取得形式上夫妻之身分及
    相關結婚證件。嗣鄭麗華返回臺灣後，承上開犯意聯絡，於
    94年8 月8 日持上開在泰國與MEEPHET NOI 辦理結婚取得之
    證件資料，前往臺北縣鶯歌鎮（現改制為新北市鶯歌區）戶
    政事務所辦理結婚登記之申請，使不知情之該管公務員將「
    民國94年6 月7 日與泰國人（NOI-MEEPHET ）（1976年11月
    22日出生）結婚」之不實事項登載在職務上掌管之公文書上
    ，鄭麗華並取得記載上開不實事項之戶籍謄本。嗣94年8 月
    17日MEEPHET NOI 以依親名義抵台後，鄭麗華與MEEPHET NO
    I 復以上開內容不實之戶籍謄本等文件，於95年9 月14日向
    臺北縣政府警察局（現改制為新北市政府警察局）外事課人
    員申請居留證，使具有實質查核申請事項真偽權責之公務員
    ，誤信申請事項屬實，而據以核發MEEPHET NOI 之居留證；
    復於96年9 月14日，持上開內容不實之戶籍謄本等文件，向
    內政部入出國及移民署臺北縣服務站人員申請展延居留證期
    間事宜，使具有實質查核申請事項真偽權責之公務員，誤信
    申請事項屬實，而准MEEPHET NOI 展延居留證期間，足生損
    害於戶政機關對於戶籍資料管理之正確性及內政部入出國及
    移民署關於管理外僑資料之正確性。
  (二)MEEPHET NOI 之居留證有效期限至96年9 月29日到期，且其
    與鄭麗華又於97年3 月12日辦理離婚，MEEPHET NOI 為謀繼
    續停留臺灣，竟與姜世尹基於偽造特種文書之犯意聯絡，透
    過姜世尹與不詳年籍姓名亦係透過結婚方式來台之泰國籍人
    士聯繫，於99年3 月底某日，在臺北縣新莊市（現改制為新
    北市新莊區○○○○路，約定以新臺幣（下同）65000 元之
    代價，由MEEPHET NOI 提供其照片2 張、舊居留證、護照正
    本及65000 元予姜世尹，再由姜世尹將MEEPHET NOI 所交付
    之照片等物交予該泰國籍人士，用以偽造MEEPHET NOI 之外
    僑居留證，於99年4 月間某日，再由姜世尹將偽造完成之外
    僑居留證交予MEEPHET NOI ，姜世尹及MEEPHET NOI 於取得
    上開偽造之外僑居留證後，復基於行使偽造特種文書之犯意
    聯絡，由姜世尹及MEEPHET NOI 於99年6 月8 日持上開偽造
    之外僑居留證1 張，至臺北縣新莊市（現改制為新北市新莊
    區○○○路之輔仁大學郵局辦理補發提款卡及更改密碼而行
    使之，足生損害於內政部入出國及移民署關於管理外僑資料
    之正確性。
二、案經內政部警政署入出國及移民署專勤事務第一大隊移送臺
    灣板橋地方法院檢察署檢察官偵查起訴。
    理  由
一、上揭犯罪事實業據被告MEEPHET NOI 、姜世尹於本院審理時
    坦承不諱，被告鄭麗華於警詢、偵查中對於上揭犯罪事實亦
    供承在卷，復有被告MEEPHET NOI 護照內頁影本、外人居留
    資料查詢（外僑）明細內容顯示畫面、全戶戶籍資料查詢結
    果（被告鄭麗華部分）、每日入出特定班機旅客名單查詢表
    （被告姜世尹及鄭麗華於94年6 月2 日搭乘同班飛機前往曼
    谷）、戶籍謄本影本（被告鄭麗華部分）各1 份、入出境資
    訊連結作業表2 份（關於被告姜世尹及鄭麗華入出境紀錄）
    ，以及扣案之偽造中華民國外僑居留證1 張可憑，足認被告
    3 人之自白與事實相符，堪以採信，事實明確，其等之犯行
    均堪以認定。
二、核被告3 人關於事實欄一(一)所為，係共同使公務員為不實結
    婚登記再先後行使不實戶籍謄本公文書，均係犯刑法第216
    條、第214 條之行使使公務員登載不實公文書罪。其等所為
    使公務員登載不實之低度行為，為行使之高度行為所吸收，
    不另論罪。而被告3 人先後於95年9 月14日、96年9 月14日
    行使使公務員登載不實公文書之犯行，時間上均係刑法94年
    2 月2 日修正公布，並自95年7 月1 日起施行之後，於論罪
    科刑上俱無新舊法比較之問題，起訴書指被告3 人此部分犯
    行，具有時間緊接及犯罪構成要件相同之情形應適用修正前
    連續犯之規定論以一罪，尚有誤會。被告3 人間就事實欄一
    (一)之犯行，均有犯意聯絡及行為分擔，應論以共同正犯。又
    被告3 人就前述先後2 次行使使公務員登載不實公文書之犯
    行，於歷次行為結束後，犯罪即已完成，犯罪結果亦已發生
    ，顯然各次犯行，均係基於不同犯意而為之，自應予分論併
    罰。而被告MEEPHET NOI 及姜世尹關於事實欄一(二)所為，係
    犯刑法第216 條、第212 條之行使偽造特種文書罪。其等所
    為偽造特種文書之低度行為，為行使之高度行為所吸收，不
    另論罪。被告MEEPHET NOI 、姜世尹間，就事實欄一(二)之犯
    行，有犯意聯絡及行為分擔，亦應以共同正犯。被告MEEPHE
    T NOI 、姜世尹就事實欄一(二)所犯之行使偽造特種文書罪，
    與其2 人上揭事實欄一(一)2 次犯行使使公務員登載不實公文
    書罪，犯意各別，行為互殊，應予分論併罰。
三、撤銷改判（即被告3 人於95年9 月14日犯行使使公務員登載
    不實公文罪）部分：
  (一)原審認被告3 人此部分犯行，罪證明確，予以論罪科刑，固
    非無見。惟查，被告3 人犯罪後，中華民國96年罪犯減刑條
    例業已制定，經總統於96年7 月4 日公布，並自同年月16日
    起生效施行，本件被告3 人之上開犯罪時間，係在96年4 月
    24日以前，覆核無該條例所列不予減刑之情形，合於減刑條
    件，均應依該條例第2 條第1 項第3 款規定減其宣告刑二分
    之一，原審未依該條例就被告所宣告之刑於裁判時減其宣告
    刑，尚有未洽，檢察官此部分之上訴為有理由，自應由本院
    將原判決關於被告3 人於95年9 月14日犯行使使公務員登載
    不實公文罪及定執行刑部分，予以撤銷改判。
  (二)爰審酌被告鄭麗華、姜世尹身為中華民國人民，被告鄭麗華
    因自身經濟困窘竟自願充當假結婚之人頭，而參與與被告ME
    EPHET NOI 有交往關係之被告姜世尹，一同透過非法方式使
    被告MEEPHET NOI 來臺居留、工作，對於主管機關有效管理
    外籍配偶在臺情形之公益危害非輕，然被告3 人均能坦承犯
    行，暨其等各自之素行狀況、犯罪之動機、目的、手段等一
    切情狀，各量處如主文第二項所示之刑，並均諭知易科罰金
    之折算標準，再依中華民國96年罪犯減刑條例第2 條第1 項
    第3 款規定減其宣告刑二分之一，同時諭知易科罰金之折算
    標準，並均與後述上訴駁回部分，定其應執行之刑。
  (三)被告MEEPHET NOI 係泰國籍之外國人，且透過假結婚非法在
    臺打工賺錢，已如前述，其現受有期徒刑以上刑之宣告，爰
    併依刑法第95條之規定，諭知於刑之執行完畢或赦免後驅逐
    出境。
  (四)查被告姜世尹、鄭麗華均未曾因故意犯罪受有期徒刑以上刑
    之宣告，有臺灣高等法院被告前案紀錄表2 份存卷可查，其
    等因一時失慮，致罹刑典，經此偵審教訓，當知所警惕，信
    無再犯之虞，本院認其等所受上開刑之宣告，均以暫不執行
    為適當，故均併諭知緩刑二年，以啟自新。
  (五)扣案之偽造中華民國外僑居留證1 張，係被告MEEPHET NOI
    、姜世尹共同偽造、行使，並屬被告MEEPHET NOI 所有之物
    ，業據其供承在卷，爰依刑法第38條第1 項第2 款之規定宣
    告沒收。
四、駁回上訴（即被告3 人於96年9 月14日犯行使使公務員登載
    不實公文罪，及被告MEEPHET NOI 、姜世尹犯行使偽造特種
    文書罪）部分：
    原審以被告3 人此等部分犯行事證明確，適用刑法第216 條
    、第214 條、第212 條等規定，並審酌被告等各自之素行、
    生活狀況、犯罪之動機、目的、手段、參與情節輕重等一切
    情狀，分別各量處有期徒刑二月，並均諭知易科罰金之折算
    標準，認事用法，並無違誤，且被告3 人此等部分之犯行，
    均在96年4 月24日之後，不符合中華民國96年罪犯減刑條例
    之減刑規定，檢察官以原審判決未依中華民國96年罪犯減刑
    條例減刑而提起上訴，為無理由，應予駁回。
五、被告經合法傳喚，無正當理由不到庭者，得不待其陳述，逕
    行判決，刑事訴訟法第371 條定有明文。查被告鄭麗華經合
    法傳喚，無正當理由未於審判期日到庭，有傳票送達證書在
    卷可查，爰依上開條文規定，不待其陳述逕行判決如主文所
    示，附此敘明。
據上論斷，應依刑事訴訟法第455 條之1 第1 項、第3 項、第36
9 條第1 項前段、第368 條、第371 條、第364 條、第299 條第
1 項前段，刑法第28條、第216 條、第214條、第212 條、第41
條第1 項前段、第51條第5 款、第74條第1 項第1 款、第95條、
第38條第1 項第2 款，刑法施行法第1 條之1 第1 項、第2 項前
段，判決如主文。
本案經檢察官陳映蓁到庭執行職務。
中    華    民    國   100    年    7     月    14    日
                    刑事第六庭  審判長法  官  戴嘉清
                                      法  官  林晏鵬
                                      法  官  王瑜玲
以上正本證明與原本無異
不得上訴
                                      書記官  廖貞音
中    華    民    國   100    年    7     月    14    日
附錄本案論罪科刑法條全文：
刑法第212 條
偽造、變造護照、旅券、免許證、特許證及關於品行、能力服務
或其他相類之證書、介紹書，足以生損害於公眾或他人者，處一
年以下有期徒刑、拘役或三百元以下罰金。
刑法第214 條
明知為不實之事項，而使公務員登載於職務上所掌之公文書，足
以生損害於公眾或他人者，處三年以下有期徒刑、拘役或五百元
以下罰金。
刑法第216 條
行使第二百十條至第二百十五條之文書者，依偽造、變造文書或
登載不實事項或使登載不實事項之規定處斷。